【裁判字號】    96,訴,3242
【裁判日期】    970502
【裁判案由】    偽造有價證券等
【裁判全文】
臺灣板橋地方法院刑事判決              96年度訴字第3242號
公  訴  人  臺灣板橋地方法院檢察署檢察官
被      告  甲○○
                    之3
指定辯護人  本院公設辯護人丙○○
上列被告因偽造有價證券等案件，經檢察官提起公訴（96年度偵
字第16764 號）及移送併辦 (96年度偵字第19755 號)， 本院判
決如下：
    主  文
甲○○無罪。
    理  由
一、公訴意旨略以：甲○○與陳勇泰（另由臺灣板橋地方法院檢
    察署通緝中）基於意圖為自己不法所有之犯意聯絡，由陳勇
    泰僱用甲○○販賣偽造之臺灣優力紅利點數兌換券（下稱「
    兌換券」，該兌換券原係萊爾富國際股份有限公司〈下稱萊
    爾富公司〉所發行，由客戶先持信用卡至戊○○○○○○選
    擇以信用卡紅利點數兌換商品，待機器列印出兌換券後，客
    戶再持兌換券至櫃檯兌換商品），並約定每販賣新臺幣（下
    同）1000元之兌換券，甲○○可抽成100 元。甲○○遂於如
    附表所示之時間，以baby00000000之帳號，在露天拍賣網站
    上刊登可販賣兌換券之訊息，使如附表所示之客戶誤認所販
    賣之兌換券係由萊爾富公司所發行而陷於錯誤，並以如附表
    所示之價格購買如附表所示之兌換券，再由陳勇泰將客戶所
    購買之兌換券寄送至客戶所指定如附表所示之地點，而行使
    偽造之兌換券。嗣經萊爾富公司經理丁○○發覺有異，報警
    處理，始悉上情。因認被告甲○○與陳勇泰共同涉犯刑法第
    339 條第1 項之詐欺取財、第201 條第2 項之行使偽造有價
    證券罪嫌。
二、按犯罪事實應依證據認定之，無證據不得認定犯罪事實；不
    能證明被告犯罪者，應諭知無罪判決，刑事訴訟法第154 條
    第2 項、第301 條第1 項分別定有明文。次按事實之認定，
    應憑證據，如未能發現確實之證據，或證據不足以證明，自
    不能以推測或擬制之方法，以為裁判基礎；再以犯罪事實所
    憑之證據，無論係直接證據或間接證據，其為訴訟上之證明
    ，須於一般人均不致有所懷疑而得確信為真實之程度，始得
    據為有罪之認定，倘其證明尚未達此程度而尚有合理之懷疑
    存在時，本諸無罪推定原則，自應為被告無罪之諭知。又被
    告否認犯罪事實所持辯解縱使不能成立，除非有確實證據足
    以證明對於被告犯罪已無合理之懷疑外，不能遽為有罪之認
    定；刑事訴訟法規定被告有緘默權，被告基於不自證己罪原
    則，既無供述之義務，亦不負自證清白之責任，不能因被告
    未能提出證據資料證明其無罪，或對於被訴之犯罪事實不置
    可否，即認定其有罪，最高法院92年度台上字第2570號判決
    意旨足資參酌。準此，法院僅有調查而無蒐集證據之義務（
    參見最高法院91年度台上字第5846號判決意旨），而檢察官
    於訴訟上應負提出證據及說服之實質舉證責任，且認定被告
    有罪之證據，須達到使事實審法官有「確信」之心證時，方
    得為被告有罪之判斷。若依負追訴犯罪職責之檢察官所提出
    之證據，尚無法使事實審法官有此程度之心證時，自應為有
    利於被告之認定 (參見最高法院92年度台上字第128 號判例
    意旨)。
三、公訴人認被告甲○○涉犯上開罪嫌，係以被告於警詢及偵查
    中之供述、證人丁○○於警詢及偵查中之證述、證人羅思婕
    、林吟美、賴乃綾、楊明翰於偵查中之證述、偽造之兌換券
    影本1 紙、網頁資料1 份、信封1 紙、郵局領取掛號郵件印
    鑑單1 紙、門號申登資料暨通聯記錄1 份、帳號申登資料暨
    上網歷程紀錄1 份、IP上網資料1 份、網路信件1 份、存摺
    明細表及匯款單各1 紙等物為憑據。訊據被告甲○○堅詞否
    認上開犯行，辯稱其僅係受僱陳勇泰，並依其指示，利用陳
    勇泰在拍賣網站上所開設帳號以從事販售兌換券工作，且兌
    換券係陳勇泰所提供，其曾親自持往戊○○○○○○使用，
    均順利兌換，不知兌換券係偽造，而相關拍賣網站操作資料
    及回答客戶問題等，均係陳勇泰所提供及指示。經查：
  (一)證據能力部分：
    按被告以外之人於審判外之言詞或書面陳述，除法律有規定
    者外，不得作為證據，刑事訴訟法第159 條第1 項定有明文
    。而被告以外之人於審判外之陳述，經當事人於審判程序同
    意作為證據，法院審酌該言詞陳述或書面陳述作成時之情況
    ，認為適當者，得為證據；當事人、代理人或辯護人於法院
    調查證據時，知有第159 條第1 項不得為證據之情形，而未
    於言詞辯論終結前聲明異議者，視為有前項之同意，同法第
    159 條之5 亦有明文。經查：證人丁○○於於司法警察調查
    時所為陳述，雖係被告甲○○以外之人於審判外之陳述，惟
    被告於本院調查證據時，並未於言詞辯論終結前聲明異議，
    應視為同意作為證據，復經本院審酌其言詞陳述之情況，認
    為適當，應認有證據能力。
  (二)被告係受僱於陳勇泰，負責販賣上開兌換券，並約定每販賣
    1000元之兌換券，被告抽成100 元，被告遂於如附表所示之
    時間，以baby00000000之帳號，在露天拍賣網站上刊登販賣
    兌換券之訊息，致如附表所示之客戶，分別以如附表所示之
    價格購買如附表所示之兌換券，再由陳勇泰將客戶所購買之
    兌換券，分別寄送至如附表所示之指定地點等情，業據被告
    於偵查、審理中自白不諱，並有證人羅思婕、林吟美、賴乃
    綾、楊明翰於偵查中之證述、偽造之兌換券影本1 紙、網頁
    資料1 份、信封1 紙、郵局領取掛號郵件印鑑單1 紙、門號
    申登資料暨通聯記錄1 份、帳號申登資料暨上網歷程紀錄1
    份、IP上網資料1 份、網路信件1 份、存摺明細表及匯款單
    各1 紙等物在卷足佐，被告確有上開所自承行為一節，足堪
    認定。茲有疑問者，乃被告辯稱不知受僱販售之兌換券係屬
    偽造，而公訴意旨既認被告係受僱於陳勇泰，並為販賣偽造
    兌換券之犯行，則本件應審酌者，係被告是否如公訴意旨所
    指，明知兌換券為偽造，仍與陳勇泰共同基於意圖為自己不
    法所有之犯意聯絡，而為上開行為。
  (三)再查，以公訴人所提被告涉有本件犯行之相關證據，其所證
    事項分別為：
    1.帳號申登資料暨上網歷程紀錄係證明申辦baby00000000帳
      號之人之聯絡方式，為板橋郵政24-311號信箱及00000000
      00門號，其身分證號碼與陳勇泰之身分證號碼相同。
    2.郵局領取掛號郵件印鑑單係證明陳勇泰申辦板橋郵政24-3
      11號信箱。
    3.門號申登資料暨通聯記錄係證明陳勇泰申辦0000000000門
      號，該門號之發話基地臺位置，與甲○○所居住之臺北縣
      板橋市○○路安樂巷34號9 樓之位置相符。
    4.信封係證明將偽造之兌換券寄給賣家之人，係使用板橋郵
      政24-311號信箱及0000000000門號。
    5.網頁資料係證明有人在露天拍賣網站上販賣兌換券。
    6.IP上網資料係證明以baby00000000帳號上網之人，其上網
      地址與甲○○所居住之上開住處之位置相符。
    7.證人羅思婕、林吟美、賴乃綾、楊明翰於偵查中之證述及
      網路信件、存摺明細表及匯款單，係證明其等曾在露天拍
      賣網站上購買兌換券。
      上開事實業據被告於偵查、審理中供述明確，惟僅能證明
      被告係受陳勇泰僱用，利用陳勇泰所申辦之上開網路帳號
      而販售兌換券，並成交數筆之事實，尚無從認被告明知兌
      換券為偽造，或與陳勇泰有犯意聯絡之事實，則被告是否
      確有公訴人所指不法犯行，自非無疑。
  (四)至偽造之兌換券影本僅足證明兌換券係屬偽造，而證人丁○
    ○於警詢及偵查中之證述，亦僅能證明有人利用上開陳勇泰
    所申辦baby00000000之帳號，在露天拍賣網站上販賣偽造之
    兌換券，均無從證明被告明知兌換券為偽造，或被告與陳勇
    泰確有共同意圖為自己不法所有之犯意聯絡。
  (五)又證人丁○○於本院審理中證稱，真、假兌換券之紙質不同
    ，一般人以肉眼難以辨識 (見本院97年4 月18日審判筆錄第
    5 頁)， 則被告是否明知所販售之兌換券確屬偽造，顯屬有
    疑；參以證人即設於臺北縣中和市○○路179 號萊爾富商店
    之支店長乙○○於審理中復證稱，被告曾多次持紅利點數兌
    換券前往該店兌換商品，所持兌換券條碼均能正確顯示兌換
    商品名稱 (見本院上開筆錄第7 頁)， 與被告所辯曾數度親
    持兌換券兌換成功商品，因認兌換券為真正一節，核屬相符
    ，則被告所辯，兌換券係許勇泰所交付，其不知兌換券係偽
    造等情，尚堪採信。
  (六)本件依公訴人所提相關證據，既無從認被告明知兌換券為偽
    造，或與陳勇泰確有共同意圖為自己不法所有之犯意聯絡，
    自無從認被告確有上開犯行。
四、綜上所述，本件依卷內所存證據，尚不足證明被告確有公訴
    意旨所指犯行。此外，復查無其他積極證據足資證明被告有
    上開犯行，揆諸首開說明，犯罪核屬不能證明，應為無罪之
    諭知。
五、本件被告既經諭知無罪，臺灣板橋地方法院檢察署移送併辦
    部分 (96年度偵字第19755 號) 即無從併予審酌，應由同署
    檢察官依法妥適處理。
據上論斷，應依刑事訴訟法第301條第1項，判決如主文。
本件經檢察官楊大智到庭執行職務。
中    華    民    國    97    年    5     月    2     日
                      臺灣板橋地方法院刑事第四庭
                          審判長法  官  許  政  賢
                                法  官  吳  冠  霆
                                法  官  廖  怡  貞
以上正本證明與原本無異
如不服本判決應於送達後10日內向本院提出上訴狀
                                書記官  廖  美  紅
中    華    民    國    97    年    5     月    5     日
臺灣板橋地方法院96年度訴字第3242號刑事判決附表：
 ┌──┬──────┬─────────┬─────┬───────────┬──────┐
 │編號│時間        │地點              │客戶      │兌換券之品項、數量    │價格        │
 │    │            │                  │          │                      │（新臺幣）  │
 ├──┼──────┼─────────┼─────┼───────────┼──────┤
 │1   │96年6月13日 │臺北市○○○路○段 │羅思婕    │金沙巧克力兌換券2張   │180元       │
 │    │            │39號7樓           │          │                      │            │
 ├──┼──────┼─────────┼─────┼───────────┼──────┤
 │2   │96年6月8日  │臺北市○○區○○街│林吟美    │養樂多兌換券30張      │1,630元     │
 │    │            │112巷1號1樓       │          │純喫茶兌換券10張      │            │
 │    │            │                  │          │義美紅豆冰棒兌換券20張│            │
 │    │            │                  │          │光泉冷泡茶兌換券5張   │            │
 │    │            │                  │          │蝦味先兌換券5張       │            │
 │    │            │                  │          │可樂果兌換券5張       │            │
 │    │            │                  │          │波蜜果菜汁兌換券5張   │            │
 │    │            │                  │          │優鮮沛蔓越莓綜合果汁兌│            │
 │    │            │                  │          │換券5張               │            │
 │    │            │                  │          │蘋果日報兌換券10張    │            │
 │    │            │                  │          │光泉鮮奶（小）兌換券5 │            │
 │    │            │                  │          │張                    │            │
 │    │            │                  │          │黑松沙士兌換券3張     │            │
 │    │            │                  │          │蘋果西打兌換券2張     │            │
 │    │            │                  │          │舒跑兌換券2張         │            │
 │    │            │                  │          │可口可樂兌換券3張     │            │
 │    │            │                  │          │首席藍帶鮮奶兌換券5張 │            │
 │    │            │                  │          │光泉豆漿、米漿兌換券10│            │
 │    │            │                  │          │張                    │            │
 │    │            │                  │          │貝納頌經典咖啡兌換券20│            │
 │    │            │                  │          │張                    │            │
 │    │            │                  │          │Airwaves超涼無糖口香  │            │
 │    │            │                  │          │糖兌換券10張          │            │
 │    │            │                  │          │光泉鮮奶兌換券1張     │            │
 │    │            │                  │          │光泉鮮奶（大）兌換券1 │            │
 │    │            │                  │          │張                    │            │
 │    │            │                  │          │光泉巧克力調味牛奶兌  │            │
 │    │            │                  │          │換券1張               │            │
 ├──┼──────┼─────────┼─────┼───────────┼──────┤
 │3   │96年6月8日  │臺中市○○區○○路│賴乃綾    │義美紅豆牛奶冰棒兌換券│1,000元     │
 │    │            │1號               │          │40張                  │            │
 │    │            │                  │          │維力炸醬麵兌換券5張   │            │
 │    │            │                  │          │光泉冷泡茶兌換券5張   │            │
 │    │            │                  │          │純喫茶兌換券30張      │            │
 │    │            │                  │          │貝納頌兌換券4張       │            │
 │    │            │                  │          │口香糖兌換券10張      │            │
 │    │            │                  │          │豆漿、米漿兌換券5張   │            │
 │    │            │                  │          │蔓越莓果汁兌換券4張   │            │
 ├──┼──────┼─────────┼─────┼───────────┼──────┤
 │4   │96年6月7日  │臺南市○○區○○路│楊明翰    │光泉巧克力調味牛奶兌換│550元       │
 │    │            │48號              │          │券2張                 │            │
 │    │            │                  │          │光泉鮮奶兌換券10張    │            │
 │    │            │                  │          │滿漢大餐蔥燒牛肉麵兌換│            │
 │    │            │                  │          │券3張                 │            │
 │    │            │                  │          │義美紅豆牛奶冰棒兌換券│            │
 │    │            │                  │          │10張                  │            │
 │    │            │                  │          │統一布丁兌換券5張     │            │
 └──┴──────┴─────────┴─────┴───────────┴──────┘


司法院資訊處製作；財團法人民間司法改革基金會備份。
